【裁判字號】    97,易,1071
【裁判日期】    970530
【裁判案由】    詐欺
【裁判全文】
臺灣板橋地方法院刑事判決              97年度易字第1071號
聲  請  人  臺灣板橋地方法院檢察署檢察官
被      告  丙○○
上列被告因詐欺案件，經檢察官聲請以簡易判決處刑（96年度偵
字第27995 號）及移送併辦（臺灣臺中地方法院檢察署96年度偵
字第27998 號），本院認不宜以簡易判決處刑，改依通常程序審
理，判決如下：
    主  文
丙○○幫助意圖為自己不法之所有，以詐術使人將本人之物交付
，處有期徒刑伍月，如易科罰金，以新臺幣壹仟元折算壹日。
    事  實
一、丙○○應能預見將其金融帳戶提供他人使用，將能幫助不明
    詐欺集團作為詐騙他人款項之人頭帳戶，竟仍不違背其本意
    ，基於幫助詐欺取財之不確定故意，於民國96年6 月15日前
    某日，在不詳處所，將其開立之華南商業銀行土城分行帳號
    000000000000（聲請簡易判決處刑書及移送併辦意旨書均誤
    載為「000000000000」）號帳戶之存摺、金融卡及密碼，交
    予不詳真實姓名年籍之成年人，任由該成年人士所屬或其轉
    手之犯罪集團作為犯罪取財收受款項之工具。嗣該成年人或
    其轉手之犯罪集團成員，即基於意圖為自己不法所有之犯意
    ，先後：(一)於96年6 月15日下午6 時30分許，利用甲○○上
    網購物之機會，佯稱同意售貨予甲○○，並要求甲○○先匯
    款至指定帳戶，甲○○信以為真而陷於錯誤，於同日晚上10
    時1 分許，前往臺中市○區○○○路1 段160 號臺北富邦銀
    行自動櫃員機轉帳匯款新臺幣（下同）29983 元至丙○○前
    揭華南銀行土城分行帳戶。(二)於96年6 月15日晚上7 時許，
    在網路上某聊天室內，向乙○○佯稱有販賣電腦軟體，致乙○○信以為真而陷於錯誤，將電話號碼告知對方進行聯繫後
    ，與之約定以2000元之代價購買電腦軟體，並於同日晚上9
    時42分許，依詐騙集團之指示，前往臺北富邦銀行忠孝分行
    自動櫃員機匯款2000元至梁正忠所開立之臺北銀行新店分行
    000000000000號帳戶（梁正忠所涉詐欺部分，另由臺灣臺北
    地方法院檢察署偵辦）後，該詐騙集團成員向乙○○佯稱須
    匯款以確認身分，致乙○○又陷於錯誤，於同日晚上10時10
    分許，再依詐騙集團之指示，前往臺北富邦銀行忠孝分行自
    動櫃員機匯款19983 元至丙○○前揭華南商業銀行土城分行
    帳戶，詎該詐騙集團成員又向乙○○佯稱須再匯款25000 元
    至所指定之帳戶以確認身分，此等確認身分之款項會在確認
    身分後24小時內會轉回乙○○帳戶，致乙○○再度陷於錯誤
    ，於同日晚上11時41分許，依詐騙集團之指示，前往臺北富
    邦銀行忠孝分行自動櫃員機匯款25000 元至梁正忠前揭臺北
    銀行新店分行帳戶。嗣後乙○○、甲○○發覺受騙報警後查
    悉上情。
二、案經乙○○訴由臺北市政府警察局南港分局移送臺灣臺北地
    方法院檢察署呈請臺灣高等法院檢察署核令移轉臺灣板橋地
    方法院檢察署檢察官偵查起訴及臺中縣政府警察局清水分局
    移送臺灣臺中地方法院檢察署檢察官移送併辦。
    理  由
一、證據能力有無之判斷：
    被告及檢察官對於後述證據之證據能力均不爭執，依刑事訴
    訟法第159 條之5 規定，均有證據能力，合先敘明。
二、訊之被告丙○○固坦承有開立前揭華南銀行土城分行帳戶之
    事實，惟矢口否認有何幫助詐欺之犯行，辯稱：伊騎乘機車
    去辦理開立前揭帳戶，辦好後將存摺、金融卡放在機車裡，
    之後就去上班或找朋友，不久就不見了，伊並沒有把帳戶提
    供給別人使用云云。
二、經查：
  (一)被告係於96年6 月13日向華南商業銀行土城分行申請開立帳
    號000000000000號帳戶，而被害人乙○○、甲○○均因遭詐
    騙集團詐騙，而分別於上開事實欄所載之時地各將19983 元
    、29983 元匯入被告前揭華南商業銀行土城分行帳戶，且經
    匯入後，隨即遭提領一空等情，已據證人即被害人乙○○於
    警詢、證人即被害人甲○○於警詢及偵查中分別證述甚明，
    且有台北富邦銀行自動櫃員機交易明細影本、華南商業銀行
    土城分行96年6 月29日華土字第09600176號函、96年7 月30
    日華土字第09600200號函及甲○○之郵政存簿儲金簿影本等
    件附卷可稽，堪信為真實。
  (二)被告雖以其前揭華南商業銀行土城分行帳戶之存摺、金融卡
    及密碼係放置在機車上遺失云云置辯；惟個人金融帳戶乃個
    人理財之重要工具，一旦遭竊，一般人均會立即向開戶銀行
    申請掛失或向警察機關報案，以免個人帳戶遭不法使用為是
    ，惟被告係於96年6 月13日才辦理開立前揭華南商業銀行土
    城分行帳戶一節，已如前述，衡情應是有所用途才會前去辦
    理開立該帳戶，自不可能甫開立帳戶後即將帳戶存摺、金融
    卡置於機車置物箱內置之不理，並對於該帳戶存摺、金融卡
    遭竊毫無所悉，而被告前揭帳戶於96年6 月16日即遭列為警
    示帳戶，並無辦理掛失止付一節，亦有前開華南商業銀行土
    城分行函暨所附資料在卷足按，是被告於前揭帳戶之存摺、
    金融卡遭竊後，竟未向華南商業銀行土城分行申請掛失，顯
    與常情有悖。且欲使用金融卡領取款項者，須於金融機構所
    設置之自動櫃員機上依指令操作，並輸入正確之密碼，方可
    順利領得款項，若非經帳戶所有人同意、授權並告知金融卡
    密碼，以現今磁條或晶片金融卡至少4 位或6 位以上密碼（
    每位由0 至9 ，應至少有0000至9999或000000至999999等不
    同之組合）之設計，單純持有金融卡之人，欲隨機輸入正確
    號碼而成功領取款項之機率，微乎其微，若被告並未將金融
    卡交予他人並告知金融卡密碼，該第三人如何能取得該晶片
    金融卡並順利提領現金；另就取得上開帳戶之第三人而言，
    該人既有意利用上開帳戶作為詐騙之工具，當無選擇一隨時
    可能遭真正存戶掛失而無法使用之帳戶之可能，輔以現今社
    會上，確實存有不少為貪圖小利而出售自己帳戶供人使用之
    人，是該第三人僅需付出少許之金錢，即可取得可完全操控
    而無遭掛失風險之帳戶，該第三人實無以此方式取得上開帳
    戶之必要，否則，若被告在該第三人尚未行詐前，或行詐後
    ，尚未將帳戶內之款項提領出前，即將上開帳戶掛失，該第
    三人豈非無法遂其詐財之目的，該第三人絕無將涉及詐騙成
    否之關鍵置於如此不確定境地之可能。因之，綜合上情以觀
    ，堪認被告前揭華南商業銀行土城分行帳戶之存摺、金融卡
    、密碼並非遺失，而係被告自行交予他人使用無疑。
  (三)又金融存摺事關個人財產權益之保障，其專有性甚高，除非
    本人或與本人親密關係者，難認有何理由可自由流通使用該
    存摺，且一般人均有妥為保管及防止他人任意使用之認識，
    縱特殊情況偶須交付他人使用，亦必深入瞭解他人用途暨其
    合理性，始予提供；又該等專有物品如落入不明人士手中，
    而未加以闡明正常用途，極易被利用為與財產有關之犯罪工
    具，此乃吾人依一般生活認知所易於體察之常識，而有犯罪
    意圖者，非有正當理由，竟徵求他人提供帳戶，客觀上可預
    見其目的，多係欲藉該帳戶取得不法犯罪所得，且隱匿帳戶
    內資金之實際取得人之身分，以逃避追查，以被告在交付上
    開帳戶予他人時，係智識程度正常之成年人，自應具有相當
    之社會經驗、常識，其對向其收取帳戶之人不自己開立帳戶
    卻收取他人金融機構帳戶之舉，豈能無疑？況自政府開放金
    融業申請設立以來，金融機構大量增加，使一般人申請存款
    帳戶極為容易、便利，除非充作犯罪使用，否則實無向他人
    購買或蒐集金融機構帳戶之必要，亦無將存款存放於他人帳
    戶之理。因之，被告將其前揭華南商業銀行土城分行帳戶提
    供予他人使用，對該蒐集帳戶之人將可能以該帳戶供作詐欺
    取財之非法用途一節，應有所預見，竟不違背其本意，仍提
    供其所有上開帳戶予他人使用，是被告具有幫助犯罪之不確
    定故意甚明。被告所辯，均無可採。事證明確，被告犯行，
    已堪認定。
三、核被告所為，係犯刑法第30條第1 項前段、第339 條第1 項
    之幫助詐欺取財罪。又本件被告一次交付前揭華南商業銀行
    土城分行帳戶之存摺、金融卡、密碼予不詳人士之行為，幫
    助詐欺集團成員詐欺被害人乙○○、甲○○二人之財物，係
    一行為觸犯數個相同罪名，為想像競合犯，應依刑法第55條
    規定從一情節較重者處斷。至公訴人聲請簡易判決處刑之事
    實雖未敘及被告上開提供帳戶詐欺甲○○之犯行（即臺灣臺
    中地方法院檢察署96年度偵字第7289號、臺灣板橋地方法院
    檢察署97年度偵字第27998 號移送併辦部分），惟此部分與
    前開起訴論罪部分具有實質上一罪之想像競合犯關係，應為
    起訴效力所及，本院自應併予審究，附此敘明。又被告以幫
    助之意思，參與構成要件以外之行為，為幫助犯，爰依刑法
    第30條第2 項規定，依正犯之刑減輕之。爰審酌被告提供金
    融機構帳戶予他人犯罪之用，造成犯罪偵查困難，並使幕後
    犯罪人得以逍遙法外，危害社會治安，犯後復一再否認犯行
    ，未見悔意，兼衡其素行、犯罪之動機、目的、手段等一切
    情狀，量處如主文所示之刑，並諭知易科罰金之折算標準。
據上論斷，應依刑事訴訟法第299 條第1 項前段、第452 條，刑
法第30條第1 項前段、第2 項、第339 條第1 項、第55條、第41
條第1 項前段，刑法施行法第1 條之1 ，判決如主文。
本案經檢察官顏世翠到庭執行職務。
中    華    民    國    97    年    5     月    30    日
                  刑事第十三庭    審判長法  官  李麗珠
                                        法  官  許映鈞
                                        法  官  俞秀美
上列正本證明與原本無異。
如不服本判決，應於送達後十日內敘明上訴理由，向本院提出上
訴狀
                                        書記官  林政良
中    華    民    國    97    年    5     月    30    日
附錄本案論罪科刑法條全文：
中華民國刑法第339條
（普通詐欺罪）
意圖為自己或第三人不法之所有，以詐術使人將本人或第三人之
物交付者，處5 年以下有期徒刑、拘役或科或併科1 千元以下罰
金。
以前項方法得財產上不法之利益或使第三人得之者，亦同。
前二項之未遂犯罰之。


司法院資訊處製作；財團法人民間司法改革基金會備份。
